最高法院刑事判決　　　　　　　　　　　　　　　八十七年度台上字第二七七二號
　　上　訴　人　丁○○
　　　　　　　　丙○○
　　　　　　　　甲○○
　　　　　　　　乙○○
右上訴人等因竊盜案件，不服台灣高等法院台南分院中華民國八十七年四月三十日第
二審判決（八十六年度上訴字第二一二二號，起訴案號：台灣台南地方法院檢察署八
十六年度偵字第二一三五、三五三八、五九九九、六○○○、六○四八、六五七五、
七○七八號），提起上訴，本院判決如左
    主  文
上訴駁回。
    理  由
按刑事訴訟法第三百七十七條規定，上訴於第三審法院，非以判決違背法令為理由，
不得為之。是提起第三審上訴，應以原判決違背法令為理由，係屬法定要件。如果上
訴理由狀並未依據卷內訴訟資料，具體指摘原判決不適用何種法則或如何適用不當，
或所指摘原判決違法情事，顯與法律規定得為第三審上訴理由之違法情形，不相適合
時，均應認其上訴為違背法律上之程式，予以駁回。
本件原判決綜合調查證據之結果，認定上訴人丁○○、丙○○、甲○○、乙○○有其
事實欄所載犯行，因予維持第一審判決，論處上訴人等均共犯刑法第三百二十二條常
業竊盜罪刑，並分別諭知丁○○、丙○○應於刑之執行前，令入勞動場所強制工作三
年，駁回彼等在第二審之上訴，業已論綦詳。上訴人等上訴意旨，丁○○略稱：(一)
丁○○於民國八十五年三、四月間即將原所經營之「松進企業社」及「彥愷貿易有限
公司」轉讓黃鳳耀（業經原審判處共犯常業竊盜罪刑確定），已據黃鳳耀供明；另據
丙○○、甲○○、乙○○及證人林春木（經第一審諭知免訴判決確定）於第一審供明
該二商號之負責人為黃鳳耀。原判決未說明不採上開黃鳳耀等人供述之理由，而認丁
○○與黃鳳耀、丙○○合組竊盜集團，有理由不備與矛盾之違法。(二)證人段泰合（另
案審理）於第一審與黃鳳耀於八十六年三月三日警訊所供，就竊盜集團成員職務分配
各節並不相符；其二人之各該供述亦與甲○○、乙○○於警訊所供分工情形諸多不符
。原判決以彼等供述相符，資為認定丁○○犯罪之證據，亦有證據上理由矛盾之違法
。(三)本案失竊之機車遍及花蓮、新竹，丁○○不可能親自為之，又無證據足認係其教
唆竊車，難認係竊盜共犯，是否僅為收買贓車，原判決未予查明，有調查未盡、判決
違背證據法則之違法。(四)原判決就共犯段泰合連續竊取機車典當牟利部分之認定，與
所認丁○○等合組竊車集團，拆解改裝贓車銷售大陸之犯罪型態，互相矛盾，有證據
上理由矛盾之違法。(五)原判決以黃鳳耀於警訊所供：「每出關一只貨櫃獲利約新台幣
壹佰貳拾萬元，分贓時是由丁○○分配，由每人分工程度來分紅，價格不一定。」等
語，認定丁○○係以竊車銷贓牟利為生活費用之主要來源，而無任何證據顯示是否恃
以維生，有判決理由不備與矛盾之違法。丙○○略稱：共犯黃鳳耀、甲○○於第一審
及原審並未指述丙○○有如何參與實施竊取機車之不法行為或犯意聯絡，原判決遽認
丙○○為共犯，其採證與卷內資料不符，有證據上理由矛盾之違法。甲○○略稱：甲
○○於八十五年十月間受黃鳳耀僱用在「松進企業社」及「彥愷貿易有限公司」擔任
會計及臨時交辦工作，嗣後發現黃鳳耀經營非法生意，即迅速辭職，並無與黃鳳耀共
同竊取機車銷贓之犯意聯絡，且黃鳳耀亦供認竊車為其所為，甲○○不知情；甲○○
在警訊之自白非出於真意；至段泰合指稱甲○○參與共同竊車乙節，係圖卸刑責，並
非真實；原審未讓甲○○與段泰合對質，僅以甲○○非真意之自白及段泰合不實之指
述，資為認定甲○○犯罪之依據，有採證不當及調查未盡之違法。乙○○略稱，乙○
○於警訊之自白非真意，亦與實際情形不盡相符；乙○○僅係經甲○○之介紹至「松
進企業社」打工，拆解機車、裝入貨櫃及隨同甲○○、段泰合典當機車各一次，既不
知竊車之內情，又非黃鳳耀、丁○○竊車集團成員，亦未曾受僱於彼等或參與行竊機
車，此情復經黃鳳耀、甲○○供明，原判決論以共犯常業竊盜，有調查未盡及適用法
則不當之違法各等語。
惟查原判決係依共犯段泰合、黃鳳耀、甲○○、乙○○分別於警訊或偵審中所供參與
機車竊盜集團、拆解贓車、頂拼合法報廢之車輛以矇混報關出口銷售香港、大陸地區
等情，與百餘位失竊機車之被害人所供失竊機車之事實及失竊車輛電腦查詢表，以及
在「松進企業社」、丁○○、丙○○、甲○○住處、高雄港碼頭出口倉、花蓮市佐倉
公墓內空地、廢棄工廠等地，分別查扣之供變造引擎號碼用之工具、大批機車引擎外
殼、號牌、資料、行照與起獲之一百五十五部失竊機車等證據，為其認定事實之依據
。觀諸卷內筆錄，段泰合於第一審供稱：「丁○○負責貨櫃出口（海關），他是老板
，跟香港買主收錢，黃鳳耀也是人頭，丁○○才是幕後老板，甲○○是會計，乙○○
負責打造引擎號碼、上櫃，丙○○是幕後合夥人，所以乾淨的車子車牌、引擎號碼都
在他那邊找出來，這些東西是要準備借屍還魂用，我是負責他們在台南缺幾輛車子，
就負責給他們。」（見第一審卷第一五四頁背面），黃鳳耀於八十六年三月三日警訊
供稱：「我是該機車竊盜集團出事後出面頂替之人頭，亦是松進企業社及彥愷貿易公
司掛名負責人，真實負責人是丁○○，而另一綽號阿翔（指甲○○）負責對外和
竊取機車之人聯絡，且負責合法之事故車及舊車回來進行借屍還魂，我負責機車引擎
裝解，段泰合負責外出竊車並協助處理一些雜事。另一綽號高立男子（指丙○○
）負責收購中古舊車及事故車，並負責搬運（以貨車載運）」，甲○○於警訊供認：
「我是八十五年十月開始加入該集團……負責人是由黃鳳耀掛名，平時錢財及一切事
務均是丁○○和我處理，我負責機車數量管制、資料整理及帳面上之帳目處理。丙○
○負責機車拆解及裝櫃，段泰合是協助裝櫃及在台南市竊取肆台機車欲轉手圖利，乙
○○亦是協助裝櫃、機車拆解之雜事」，「（出口貨櫃之貨主）均是黃志光，香港人
，年籍不詳，是由黃鳳耀、丁○○、丙○○他們連絡的。」乙○○亦於警訊供明：「
我是於八十五年十一月份某日開始和甲○○一起去楠梓區之工廠內和丁○○、黃鳳耀
、段泰合、綽號高麗（指丙○○）等人一起將竊得之機車分解後裝櫃」，「丁○
○是負責人，負責連絡各工作人員到工廠工作，甲○○負責會計部分、管理財物及工
作分配，黃鳳耀是掛名負責人，負責機車拆解及組合，高麗負責裝櫃及機車拆解
，我負責磨引擎號碼及協助裝櫃工作等，買主黃志光是由丁○○負責連絡，我的酬勞
是向甲○○領取，而金錢是由丁○○提供的。」各等語（均見南市警二刑偵字第一八
一號警卷）。甲○○、乙○○並迭於偵查中供認於警訊所言為實在（見八十六年度偵
字第六○○○號卷第五頁、第二十頁背面及八十六年度偵字第五九九九號卷第六頁背
面）。原判決以段泰合、黃鳳耀、甲○○、乙○○之供述相符，採為認定犯罪事實之
證據，並說明黃鳳耀嗣於審判中翻供改稱上訴人等均不知竊車銷贓，係護之詞，上
訴人等否認犯罪之辯解無非飾詞諉卸，均不足採信；而段泰合業已供證明確，無再行
傳訊與上訴人等對質之必要；又依黃鳳耀於警訊所供出口贓車獲取暴利與分贓之情形
，亦足證上訴人等均係以竊車銷贓牟利為生活費用之主要來源，皆屬以犯竊盜為常業
。從形式上觀察，原判決殊無上訴人等上訴意旨所指採證違法、調查未盡、理由不備
或矛盾、適用法則不當等違法情形存在。上訴人等或徒執原判決業已說明不採之黃鳳
耀及上訴人等迴護或卸責之詞，或空言否認警訊自白之任意性及段泰合供述之真實性
，再為事實上之爭辯，難認係適法之第三審上訴理由。上訴人等上訴均違背法律上之
程式，皆應予駁回。
據上論結，應依刑事訴訟法第三百九十五條前段，判決如主文。
中      華      民      國    八十七    年      八      月     二十一   日
                              最高法院刑事第二庭
                                  審判長法官  施  文  仁
                                        法官  陳  炳  煌
                                        法官  張  淳  淙
                                        法官  洪  文  章
                                        法官  林  錦  芳
      右正本證明與原本無異
                                              書  記  官
中      華      民      國    八十七    年      八      月    二十五    日
